【裁判字號】    94,交聲,1237
【裁判日期】    950215
【裁判案由】    違反道路交通管理處罰條例聲明異議
【裁判全文】
臺灣臺北地方法院交通事件裁定
異議人即
受處分人  乙○○
上列異議人即受處分人因違反道路交通管理處罰條例事件，對
於臺北市交通事件裁決所於中華民國94年10月13日所為處分（
原處分案號：北市裁三字第裁22-AEB291908號），聲明異議，
本院裁定如下：
    主  文
異議駁回
    理  由
一按汽車駕駛人拒絕接受酒精濃度測試之檢定者，處新台幣 6
  萬元罰鍰，並當場移置保管其車輛及吊銷其駕駛執照且3 年
  內不得考領駕駛執照，道路交通管理處罰條例第35條第3 項
  及第67條第2 項定有明文。次按，行為人有違反道路交通管
  理處罰條例之情形，經警當場舉發者，應將舉發違反道路交
  通管理事件通知單填記後交付該行為人簽名或蓋章收受之；
  拒絕簽章者，並記明其事由，視為已收受，道路交通管理事
  件統一裁罰基準及處理細則第11條第1項第1款亦有明定。
二本件異議人即受處分人乙○○於民國94年8月17日1時58分許
  ，駕駛車號為GAT-595 號重型機車行經臺北市○○路○段4號
  時，為臺北市政府警察局中正第二分局執勤員警執行巡邏勤
  務時發現形跡可疑，欲攔車盤查，詎受處分人騎車逃逸，員
  警追至水源路27巷時攔停稽查，發現異議人身上散發酒氣，
  要求接受酒精測試檢定而遭受處分人拒絕，員警遂以受處分
  人有前揭違反道路交通管理處罰條例第35條第3 項規定之行
  為當場掣單舉發。因受處分人拒絕簽收該舉發通知單，由員
  警在舉發通知單上載明受處分人拒絕簽收之事由，而依違反
  道路交通管理事件統一裁罰基準及處理細則第11 條第1項第
  1 款規定，視為受處分人已經收受該通知單，嗣經受處分人
  向原處分機關提出申訴，案經原處分機關即臺北市交通事件
  裁決所函請舉發單位即臺北市政府警察局中正第二分局調查
  ，仍認受處分人確有前開違規行為，原處分機關乃依道路交
  通管理處罰條例第35條第3項、第67條第2項之規定，裁處受
  處分人罰鍰新台幣6萬元，並吊銷其駕駛執照，3年內不得考
  領駕駛執照。
三訊據受處分人雖自承為警稽查當日有飲酒，並拒絕接受警方
  測試檢定其呼氣所含酒精濃度之事實，惟矢口否認有何違反
  道路交通管理處罰條例規定之行為，辯稱：當日駕駛機車者
  為伊二哥即證人甲○○，伊僅於上揭時地查看車子有無檔到
  行車通道，並無酒後駕車之情事。惟查：
  (一)受處分人上開違規事實，業據證人即本件舉發員警蔡青谷
    於本院調查時，以具結擔保其供述之真實性之心理處罰狀
    態下證稱：「當時94年8月17日上午1時58分在臺北市○○
    區○○路3段4號前，發現異議人騎著車號GAT-595 號機車
    ，發現他左右有點搖晃，我們對他攔查，他都不停，然後
    就跑到汀州路旁邊的巷子即螢橋國中旁邊的巷子進去，我
    們跟在他後面進去，他騎到底就左轉，就停在那邊熄停車
    ..... 他當時沒有載人，我們要跟他查身分時，發現他身
    上有酒味，他說他住附近，他有喝酒，我們就請他做酒測
    ，他當時拒測。」「我們當時欄到他時，現場沒有別人，
    也沒有其他車輛經過，當時只有他一人。」等語綦詳（參
    見本院94年12月16日調查筆錄），並有其繪製之現場位置
    圖及現場照片共22幀在卷可參。按證人蔡青谷乃原處分機
    關認定受處分人有前開違規行為之原證人，其到庭在本院
    法官面前以言詞證述本件受處分人有無前開違規情形，既
    與異議人素不相識，復無仇怨，自無設詞誣陷致身觸偽證
    重罪之必要，且於本件卷存證據資料內並無任何積極證據
    足以證明證人蔡青谷上開供述係屬虛偽，又無有足以令人
    顯信其供述為不可採之品性證據或前科證據存在，本院自
    不得僅以證人為本件開單舉發異議人之員警而全盤抹煞其
    在訴訟上所具有之原證人資格，足認證人蔡青谷上開所述
    ，堪予採信。
  (二)證人甲○○雖自承於於94年8月17日上午1時58分在汀州路
    騎車並於本院調查時到庭具結證稱：「（問：當時異議人
    在哪裡？）他在家裡，我借他的機車去用。」「（問：當
    時警察要舉發的時候你就在樓下嗎？）我在家裡，我把機
    車騎到我弟弟家樓下，放在圍牆邊，因為他家樓下沒有辦
    法停車，我就停在三總圍牆邊，那邊可以放下一、兩部車
    ，沒有停車格，按完喇叭以後我就回家，他就下樓牽車，
    我弟弟在何時遇到警察我不知道。」「（問：後來異議人
    與警察發生爭執你有到現場嗎？）有，我有到現場。」（
    參見本院95年1月13日調查筆錄）。惟依其所述僅能得知其
    於上揭時地騎乘上開機車，並於異議人與舉發員警發生爭
    執時在場，但員警舉發異議人違規行為時，即其停車回家
    後至到異議人與員警爭執現場期間，並不在場，自無法證
    明異議人有無前開違規事實。又經勘驗證人蔡青谷於本院
    94年12月16日庭呈之舉發現場錄音帶，發現當日證人甲○
    ○及蔡青谷對異議人遲未表示是否接受酒測感到不耐，甲
    ○○對蔡青谷說：「為什麼沒在路上就抓下來咧。」蔡青
    谷答：「他不停啊。」有勘驗筆錄一份附卷可稽。足認甲
    ○○於騎乘上開機車時未遇警員攔停，益見證人蔡青谷於
    汀州路上所欲攔停之人並非證人甲○○，故無法自證人甲
    ○○之證述推知警員舉發有誤，進而使本院對舉發員警所
    述產生合理之懷疑。衡諸交通警察掣單舉發違反道路交通
    管理處罰條例所列之違規事實，本質上為行政處分，係公
    務員基於職務上之權力，依法就特定之具體事件所為之具
    公法上效果之單方面行政行為，基於公務員為公法上行為
    具有公信力之原則，該行政行為當可被推定為真正，其據
    以依法處分之事實認定亦為正確無誤。本件異議人僅空言
    辯解無酒醉駕車之違規行為，而質疑警員舉發有誤，未能
    提出其他證據供本院調查以實其說，本院亦查無證據足資
    證明警員有捏造事實違法取締之情事，則執勤警員本其維
    護交通秩序、安全職責所為之舉發，自應受到合法、正確
    之推定。準此，受處分人前開違規行為堪以認定。
四綜上所述，異議人確有於上揭時地駕車遭警攔檢時，拒絕接
  受警方施以酒精濃度測試檢定之違規行為，原處分機關依道
  路交通管理處罰條例第35條第3項及同法第67條第2項等規定
  ，裁處異議人罰鍰6萬元、吊銷駕駛執照及3年內不得考領駕
  駛執照，核屬無誤，本件異議為無理由，應予駁回。
據上論斷，依道路交通案件處理辦法第19條，裁定如主文。
中    華    民    國    95    年    2   月    15    日
                  交通法庭法  官  趙子榮
上正本證明與原本無異。
如不服本裁定，應於裁定送達後5日內，向本院提出抗告狀。
                          書記官  蔡金臻
中    華    民    國    95    年    2    月    15    日


司法院資訊處製作；財團法人民間司法改革基金會備份。
